【裁判字號】    98,上訴,793
【裁判日期】    981028
【裁判案由】    毒品危害防制條例
【裁判全文】
臺灣高等法院臺南分院刑事判決         98年度上訴字第793號
上  訴  人
即  被  告  甲○○
                    （現於臺灣臺南監獄臺南分監執行中）
選任辯護人  王進輝律師
上列上訴人因違反毒品危害防制條例案件，不服臺灣臺南地方法
院九十八年度訴字第二三二號中華民國九十八年五月十九日第一
審判決（起訴案號：臺灣臺南地方法院檢察署九十七年度偵字第
一五五一六號），提起上訴，本院判決如下：
    主  文
原判決撤銷。
甲○○販賣第一級毒品，共參罪，均累犯，各處有期徒刑拾陸年
陸月，分別販賣毒品所得新臺幣參仟伍佰元均沒收，如全部或一
部不能沒收時，均以其財產抵償之。又販賣第二級毒品，累犯，
處有期徒刑肆年陸月，販賣毒品所得新臺幣參仟元沒收，如全部
或一部不能沒收時，以其財產抵償之。應執行有期徒刑拾捌年，
販賣毒品所得新臺幣壹萬參仟伍佰元均沒收，如全部或一部不能
沒收時，以其財產抵償之。
    事  實
一、甲○○前於民國七十九年間，因竊盜案件，經法院判處有期
    徒刑一年；另因違反懲治盜匪條例案件，經法院判處有期徒
    刑八年；嗣因竊盜罪部分適用中華民國八十年罪犯減刑條例
    之規定，減刑後二罪定其應執行刑為有期徒刑八年四月確定
    ，於八十四年三月二十四日縮短刑期假釋出獄，然於八十五
    年間又因賭博案件，經法院判處有期徒刑五月確定，上開假
    釋部分則撤銷假釋，執行殘刑三年三月二十一日；另於八十
    七年間，復因違反槍砲彈藥刀械管制條例及偽造文書案件，
    經法院分別判處有期徒刑六年及六月，並定其應執行刑為有
    期徒刑六年四月確定，與另犯經法院判處有期徒刑七月之恐
    嚇案件定其應執行刑有期徒刑六年九月確定，並與上揭殘刑
    接續執行；嗣於九十三年三月五日因縮短刑期假釋出監，而
    於九十六年十月八日假釋期滿未經撤銷，未執行之刑以已執
    行論。
二、甲○○猶不知悔改，明知海洛因及安非他命分屬毒品危害防
    制條例第二條第二項第一款及第二款所規定之第一級毒品、
    第二級毒品，依法不得持有、販賣，竟意圖營利，分別基於
    販賣第一級毒品海洛因、第二級毒品安非他命之犯意，以其
    所持用之內裝門號０九八六─四０三五００號行動電話為聯
    絡工具，先後於如附表一、二所示之時間、地點，販賣第一
    級毒品海洛因予楊欽泉；販賣第二級毒品安非他命予黃明
    （販賣時間、地點、數量、價格、次數及販賣所得均詳如附
    表一、二所示）。嗣經檢警據報對甲○○持用之上開行動電
    話進行通訊監察，而查悉甲○○有上開販賣海洛因、安非他
    命之情事，後為警於九十七年十月三十一日持臺灣臺南地方
    法院核發之搜索票，在甲○○位於臺南縣永康市○○街一三
    六巷六號十一樓一室之居所，及楊欽泉位於臺南市安南區○
    ○○街十巷五三弄一號之住處進行搜索，而在甲○○上開居
    所扣得注射針筒一支、管裝毒品針筒一支、分裝毒品海洛因
    及安非他命之電子秤一台、品牌為易立信之行動電話一支及
    ＳＩＭ卡一張等物，始查獲上情。
三、案經臺南市警察局第五分局報告臺灣臺南地方法院檢察署檢
    察官偵查起訴。
    理  由
壹、程序部分：
一、證人楊欽泉及黃明於警詢之證述，係被告以外之人於審判
    外之陳述，被告及辯護人不同意作為證據，依刑事訴訟法第
    一百五十九條第一項規定及第一百五十九條之五第一項規定
    之反面解釋，原則上即不得作為本案裁判基礎之證據資料。
    檢察官於原審準備程序及審理程序時，復未就證人楊欽泉及
    黃明先前於警詢之陳述，與其後於審判中之證述有何不符
    之情事，證明證人楊欽泉及黃明先前於警詢之陳述，具有
    「較可信之特別情況」，及係證明本案犯罪事實存否所必要
    之證據，不符合刑事訴訟法第一百五十九條之二例外得作為
    證據之要件規定，自無法回復其證據能力。
二、其餘以下所引用之供述或非供述證據，經本院依法踐行調查
    證據程序時，檢察官、被告及選任辯護人均同意各該證據之
    證據能力，且亦查無依法應予排除之情形，應認均具有證據
    能力，合先敘明。
貳、實體部分：
一、訊據被告甲○○固坦承於九十七年九月間持用上開內裝門號
    ０九八六─四０三五００號行動電話，並於如附表一編號一
    、二及如附表二所述時地，親自或由不知情之配偶劉玟君（
    理由詳如下述）交付海洛因及安非他命予楊欽泉、黃明，
    並收取如附表所示款項之事實（見原審審理卷第三十六頁）
    。核與證人楊欽泉及黃明於偵查及原審證述之情節相符（
    楊欽泉部分，見偵卷第九至十頁、第三十七至三十八頁；原
    審卷第九十六頁反面至第九十七頁反面、第九十八頁反面至
    第九十九頁、第一百頁反面至第一０一頁、第一０二頁。黃
    明部分，見偵卷第十三至十四頁；原審卷第七十至八十頁
    ）。足認被告自白有於如附表一編號一、二及如附表二所述
    時地，交付海洛因及安非他於楊欽泉及黃明，並收取各該
    次之款項之事實為真實。被告雖矢口否認有何販賣毒品犯行
    ，辯稱：伊係與楊欽泉及黃明合資購買海洛因、安非他命
    ，並非販賣或從中賺取差價；另九十七年九月十六日當天，
    伊原欲先出新臺幣（下同）三千五百元幫楊欽泉去跟藥頭購
    買二分半之海洛因，但因藥頭不在家，所以當天伊根本沒有
    拿海洛因給楊欽泉等語；惟查：
（一）證人楊欽泉於偵查中結稱：「有向甲○○買毒品」、「每
      次跟甲○○拿三千五百元份量的海洛因」、「九十七年九
      月十二日當天是跟甲○○買毒品，差不多七點五十五分在
      海安路三段的綠驛汽車旅館是由甲○○老婆拿給我的」、
      「九十七年九月十四日晚上十點四十八分有向甲○○拿三
      千五百元的海洛因，是在綠驛（汽車旅館）由甲○○交給
      我的」、「九十七年九月十六日九點五十六分有打給甲○
      ○拿海洛因，當時交易地點我忘記了，但這次海洛因我有
      拿到，大概是十點多時由甲○○親手拿給我的」（見偵卷
      第九至十頁）。於原審審理時復結稱：「檢察官起訴書所
      載之九十七年九月十二日、九十七年九月十四日、九十七
      年九月十六日都是以０九二二─二二七二五一號手機撥打
      被告持用之手機跟他說要購買八分之一錢的毒品，並且將
      購買毒品的價金三千五百元交付被告，而後被告也將八分
      之一錢的毒品海洛因交付給我。但是九十七年九月十二日
      我只有交三千三百元給被告，後來當天晚上被告有跟我見
      面，我又給了他二百元。」、「九十七年九月十二日買毒
      品的錢因為事前沒有跟他說好，交錢給他太太後才打電話
      給被告說要欠二百元，被告也說沒關係。」、「九十七年
      九月十四日跟被告購買毒品的數量也是八分之一錢。價金
      是三千五百元。」等語（見原審卷第一０二頁正、反面）
      。證人黃明於偵查中結稱：「有以０九三八─三六四二
      三八手機打給甲○○０九八六─四０三五００號買安非他
      命。」、「九十七年九月十三日下午二時四十九分與三時
      四分，打電話給甲○○是為了要安非他命，那次買了三千
      塊。」等語（見偵卷第十四頁）。被告於原審九十八年四
      月十四日審理時亦自承於九十七年九月十六日當天有拿兩
      分半的毒品給楊欽泉（見原審卷第六十七頁）。又被告於
      九十七年九月十六日十時係在臺南市○○路○段二五九號
      綠驛汽車旅館對面，業據被告於本院審理時自承在卷（見
      本院卷第八十八頁）。衡酌楊欽泉於電話中復稱五分鐘內
      可到達，及卷附九十七年九月十六日上午九時五十六分左
      右，二人之監聽譯文（二人均不否認該譯文係二人通話紀
      錄乙節），內容載「你方便讓我差一個八一，等一下人家
      要的」、「我差你一個八一我再給你一個八一，共二分半
      」，依該內容以觀，被告於九十七年九月十六日應係交付
      證人二分半之毒品海洛因，唯證人僅交付其中八分之一錢
      海洛因之價金三千五百元，尚欠被告八分之一錢海洛因之
      價金等情。足認被告確於九十七年九月十六日係在臺南市
      ○○路○段二五九號綠驛汽車旅館附近交付毒品海洛因二
      分半（即八分之一加八分之一）予證人楊欽泉，但僅數日
      前取得價金三千五百元，其餘價金楊欽泉當日並未交付。
（二）據卷附監聽譯文所載，於九十七年九月十二日下午七時十
      五分左右、七時二十七分左右、七時五十五分左右，及於
      九十七年九月十四日下午十時四十分左右、十時四十八分
      左右、十時五十一分左右，被告所持用內裝門號０九八六
      ─四０三五００號行動電話與證人楊欽泉持用門號000
      0000000號之行動電話有通話之紀錄，而此為被告
      與證人楊欽泉之通話紀錄一節，亦據其二人自陳在卷（見
      原審卷第九十九頁反面）。由上通話內容中關於毒品交易
      之方式，與證人楊欽泉所述電話聯絡毒品交易之情節相符
      ，亦足認證人之證述足資採信，況從通訊監察譯文內容以
      觀，證人楊欽泉撥打電話與被告聯絡時，證人楊欽泉均僅
      簡單自稱「我欽仔」，「我要八一」、「一樣」等語（詳
      見警卷第二十六頁），被告未與之約定交易標的、價額之
      情形下，即直接約定見面地點（「過來早上那裡」或「綠
      驛後面巷子」，詳見警卷第二十六頁），足認雙方對於交
      易毒品海洛因乙事早有共識。又據卷附監聽譯文所載，於
      九十七年九月十三日下午二時四十九分左右、三時四分，
      被告所持用內裝門號０九八六─四０三五００號行動電話
      與證人黃明持用門號０九三八─三六四二三八號行動電
      話有通話之紀錄，而此為被告與證人黃明之通話紀錄一
      節，亦據其二人自陳在卷（見原審卷第七十四頁）。由上
      通話內容中關於毒品交易之方式，與證人黃明所述電話
      聯絡毒品交易之情節相符，亦足認證人黃明之證述足資
      採信。況從通訊監察譯文內容以觀，證人黃明撥打電話
      與被告聯絡時，證人黃明僅簡單稱，「你拿一個八一給
      我」等語（詳見警卷第二十八頁），被告未與之約定交易
      標的、價額之情形下，即直接要證人黃明「你進來啊」
      （詳見警卷第二十八頁），足認雙方對於交易毒品安非他
      命乙事亦早有默契。
（三）證人楊欽泉雖於原審審理時改稱：與被告合資購買毒品較
      為便宜云云（見原審卷第一０二頁反面）。證人黃明於
      原審審理時亦翻異前詞，改證：伊於九十七年九月十三日
      早上，有與被告一同前往綠驛汽車旅館向被告的朋友購買
      七千元之海洛因、六千元之安非他命，其中伊所出資部分
      為三千元之安非他命，惟因當時所帶款項不足，於當日下
      午三時許，才與被告聯絡而至綠驛汽車旅館某房間之窗邊
      拿取伊所合資購買之安非他命，該次的價金被告叫伊幫忙
      買一些東西慢慢抵充，例如遊戲卡、補充卡，三千元已經
      抵充完畢云云（原審卷第六十九至八十頁）；按一般證人
      基於人性之弱點以及事後避免得罪涉案被告之考量，往往
      有在嗣後翻異前供而改為有利於被告證述之現象，藉以避
      免遭被告仇視，而被告亦每利用此種情形，主張證人所為
      之指證前後矛盾或非出於本意，而請求法院排斥其證詞之
      可信性，惟法院對證人所為前後矛盾不一之證詞，不宜僅
      依表面觀察，發現其一有矛盾情形即全然摒棄不採，亦不
      應依證人事後之翻供即認其原先之證詞不實，法院為確實
      發現真實，仍有必要依前述證人人性弱點之角度深切觀察
      其前後所為不同之證述，何者係真實可信，何者係事後為
      避免得罪被告所為迴護之詞，而不應採信，以作為判決之
      依據。經查，被告於警詢時係供稱：九十七年九月十二日
      當天，楊欽泉係來向伊借錢，伊沒有販賣毒品給楊欽泉，
      九十七年九月十三日係朋友要找伊借機車，伊叫伊朋友至
      綠驛汽車旅館窗戶拿鑰匙，九十七年九月十四日則係楊欽
      泉找伊談事情，並無談及毒品的事情云云（見警卷第十頁
      背面至第十一頁反面、第十三頁）。後於偵查中則供陳：
      伊與楊欽泉係金錢借貸關係，伊沒有賣毒品給楊欽泉，與
      黃明則只是朋友，伊沒有跟黃明接洽過等語（見偵卷
      第十九至第二十頁）。被告至原審九十八年三月九日準備
      程序時，始辯稱係與楊欽泉、黃明合資購買毒品云云（
      見原審卷第三十五頁），果被告確與楊欽泉、黃明合資
      購買海洛因、安非他命而無販賣海洛因、安非他命予楊欽
      泉、黃明之情，則其於警詢、檢察官訊問乃至聲請羈押
      、移送原審訊問時，理應力陳與楊欽泉、黃明合資購買
      毒品之辯解，惟其竟全未提及合資之情事，事後始翻異前
      詞，改稱係合資購買毒品云云，顯違背常理。又證人楊欽
      泉與被告並無嫌隙（見原審卷第一０二頁反面），其證述
      向被告購買毒品乙節，應無誣指被告之虞。況證人於警詢
      （彈劾之用）、偵訊時，從未證稱與被告「合資」購買毒
      品，其於原審審理時突然改稱係與被告「合資」購買海洛
      因，應為迴護之詞，實難遽信。況我國司法機關查緝毒品
      交易甚嚴，衡情若個人資力已足購買毒品，實無再另覓他
      人共同合資，使他人知悉其有吸食毒品惡習，增加遭查緝
      之風險，且海洛因價格甚為昂貴，施用毒品者，常因施用
      毒品成癮，對於買得之毒品莫不錙銖必較，深恐遭人偷斤
      減兩。被告於警詢及偵查中亦自承扣案之電子秤一台係向
      別人購買毒品後回家秤量看看重量是否足夠（見警卷第九
      頁反面、偵卷第十八頁）；然依上開通聯譯文顯示，被告
      尚可讓證人楊欽泉積欠部分價金，甚或代墊價金；可讓證
      人黃明積欠三千元價金，再由黃明幫忙購買遊戲等物
      品抵銷，顯見被告個人財力無虞，倘交付毒品海洛因、安
      非他命予證人楊欽泉、黃明之際，無賺取價差之利益，
      實毋須甘冒遭人供出毒品來源而有身陷重罪，甚至連累配
      偶劉玟君遭移送偵辦之風險。反之，證人楊欽泉於審理時
      證述不知被告購買毒品海洛因的來源、亦不知被告出資若
      干（見原審卷第一０二頁正、反面）；證人黃明於原審
      審理時證述與被告前往購買毒品時未付分文價金，亦未當
      場取得毒品（見原審卷第七十七頁），彼等對其買得之毒
      品究竟是否較為便宜有無遭被告偷斤減兩均不計較，所述
      均有違常理。矧被告於警詢時供承施用之海洛因及安非他
      命毒品是向綽號「澎風」之不詳姓名男子所購買，都是「
      澎風」主動去被告住處找被告，所以被告不知「澎風」之
      連絡電話（見警詢卷第十三至十四頁）。被告既不知「澎
      風」之連絡電話，被告又如何能帶楊欽泉或黃明到綠驛
      汽車旅館找藥頭「澎風」，黃明又何能見到藥頭「澎風
      」。足認證人楊欽泉、黃明於原審證稱係與被告「合資
      」購買安非他命一節，有違常理。況販賣毒品之刑罰極重
      ，如非確有其事，一般人當不致故陷他人於此販毒重罪，
      足認證人楊欽泉、黃明在原審翻異前詞之理由並不可採
      （二人於檢察官命具結後證述，於原審審理時亦經具結後
      受詰問，其前後證述並不一致部分，是否涉犯偽證罪嫌，
      宜由檢察官依法處理，附此敘明）。辯護人辯護意旨辯稱
      被告係與楊欽泉、黃明合資購買毒品海洛因、安非他命
      之抗辯，均不足採。
（四）辯護人辯護意旨又稱：被告之住所、身體被搜索，卻無帳
      冊、毒品、分裝袋等販毒必備之工具，且通訊監察之時間
      長達兩個月，但僅有楊欽泉、黃明與被告接觸，因此被
      告辯稱合資購買尚非無稽云云。惟查，帳冊、分裝袋雖為
      販賣毒品案件中，常見之販毒者所使用之工具，然非必要
      、不可或缺之工具，尤以毒品販賣型態個案間均可能有所
      差異，縱未扣得帳冊及分裝袋，亦無法表示被告即未有販
      賣毒品之犯行，自不能因此逕為被告有利之認定。又販毒
      型態既各有所異，則未扣得毒品之原因，可能係因販毒者
      將毒品賣出後即未留有毒品，或毒品係放置在其他處所等
      不一而足，自不得因未扣得毒品而認被告未有販賣毒品之
      犯行。至所謂販賣毒品，非僅限於販賣毒品予多數人而言
      ，縱被告僅將毒品販賣予一人，仍係屬毒品危害防制條例
      所規定之販賣毒品犯行，是辯護人辯護意旨即非可採。
（五）至起訴書雖認被告之配偶劉玟君有於九十七年九月十二日
      交付海洛因予證人楊欽泉，而於起訴書事實欄載「劉玟君
      涉嫌共同販賣第一級毒品海洛因部分另案偵查中」，然此
      部分經證人楊欽泉於原審審理時證稱：被告叫他太太拿裝
      在香煙盒裡的海洛因到綠驛汽車旅館後面的停車場給我，
      他太太可能不知情等語（見原審卷第一百頁背面），核與
      被告之供述相符（見原審卷第一０五頁正面），另佐以該
      日之監聽譯文，均無法認定劉玟君知悉該日交付證人楊欽
      泉之香菸盒內裝有毒品海洛因，從而認定被告與劉玟君成
      立共犯，併予敘明。
二、按毒品危害防制條例所規定之販賣毒品罪，雖未明示「營利
    之意圖」為其犯罪構成要件，然「販賣」一語，在文義解釋
    上當然已寓含有買賤賣貴，而從中取利之意思存在，且從商
    業交易原理與一般社會觀念而言，販賣行為在通常情形下，
    仍係以牟取利益為其活動之主要誘因與目的；再衡以毒品之
    非法交易向為政府查禁森嚴且重罰不寬貸之行為，為一般民
    眾普遍認知之事，而證人楊欽泉、黃明二人與被告並無深
    交等情，倘非有利可圖，被告絕無平白甘冒被查緝重罰之高
    度風險，而單純代不相識之他人購買毒品之理，是其販入之
    價格當較其出售之價格為低，而有從中賺取買賣價差牟利之
    意圖及事實，應屬合理認定。又販賣毒品非可公然為之，亦
    無公定價格，容易分裝並增減份量，而每次買賣之價量，可
    能隨時依雙方關係深淺、資力、需求量及對行情之認知、來
    源是否充裕、查緝是否嚴緊、購買者被查獲時供述購買對象
    之可能風險之評估等，而異其標準，非可一概論之，是販賣
    毒品之利得除被告坦承犯行或價量俱臻明確外，委難察得其
    交易實情，然販賣者從價差或量差中牟利之方式雖異，惟其
    販賣行為在意圖營利則屬同一；從而，舉凡有償交易，除足
    以反證其確係另基於某種非圖利本意之關係外，通常尚難因
    無法查悉其販入價格，做為是否高價賣出之比較，諉以無營
    利之意思而阻卻販賣犯行之追訴。本件被告倘未販賣如附表
    一、二所載毒品從中牟利，當無頻繁購買昂貴毒品之資力，
    及耗費諸多時、力以電話聯繫而多次轉售上開毒品予上開證
    人之閒情，更無可能於其無法交付毒品海洛因於楊欽泉時，
    仍令其不知情之配偶劉玟君為其代送毒品，置其配偶於遭移
    送偵辦風險之理。堪認被告上開所為，必有從中賺取買賣價
    差牟利之事實。被告雖因否認販賣而拒絕供出進價及售價之
    明細，惟被告以如附表所示之價格出售海洛因及安非他命等
    毒品，自必包含被告冒險交易之利潤在內，其有意圖營利之
    販賣犯意甚明。被告上開如附表所示販賣第一級毒品海洛因
    及第二級毒品安非他命之事實，已甚明確，應予依法論科。
三、毒品危害防制條例新舊法比較：
    按行為後法律有變更者，應比較修正前後之法律，依刑法第
    二條定其究應適用新法或舊法。關於新舊法之比較適用，如
    有法定減輕或免除其刑之規定者，應先於法定刑之輕重而為
    比較適用。查被告等行為後，毒品危害防制條例於九十八年
    五月二十日修正公布，於同年五月二十二日生效，其中第四
    條第一項、第二項修正前規定：「製造、運輸、販賣第一級
    毒品者，處死刑或無期徒刑；處無期徒刑者，得併科新臺幣
    一千萬元以下罰金。製造、運輸、販賣第二級毒品者，處無
    期徒刑或七年以上有期徒刑，得併科新臺幣七百萬元以下罰
    金。」；修正為：「製造、運輸、販賣第一級毒品者，處死
    刑或無期徒刑；處無期徒刑者，得併科新臺幣二千萬元以下
    罰金。製造、運輸、販賣第二級毒品者，處無期徒刑或七年
    以上有期徒刑，得併科新臺幣一千萬元以下罰金。」其法定
    刑以舊法對上訴人有利。是依刑法第二項第一項規定，比較
    上開行為時及裁判時之毒品危害防制條例第四條第一項、第
    二項之規定，自以適用九十八年五月二十二日修正施行前之
    毒品危害防制條例第四條第一項、第二項之規定，對被告較
    有利。
四、核被告如附表一所為，各係犯毒品危害防制條例第四條第一
    項之販賣第一級毒品罪；如附表二所為，係犯毒品危害防制
    條例第四條第二項之販賣第二級毒品罪。被告販賣第一級毒
    品海洛因、第二級毒品安非他命前持有海洛因、安非他命之
    低度行為，均為其販賣海洛因、安非他命之高度行為所吸收
    ，均不另論罪。被告先後三次販賣第一級毒品海洛因及販賣
    第二級毒品安非他命之各犯行間，犯意各別，行為互殊，應
    予分論併罰。又被告前曾受如事實欄一所述之有期徒刑執行
    完畢，有臺灣高等法院被告全國前案紀錄表在卷可按，其於
    受徒刑之執行完畢後，五年以內故意再犯本件有期徒刑以上
    之上述四罪，均為累犯，除法定刑為死刑、無期徒刑依法不
    得加重外，法定刑為死刑、無期徒刑以外之法定有期徒刑或
    罰金刑部分，均應依刑法第四十七條第一項之規定，加重其
    刑。再犯毒品危害防制條例第四條第一項、第二項之販賣第
    一、二級毒品罪者，若不分犯罪情節輕重，概處以上開各罪
    之法定刑，難免輕重失衡，倘有情輕法重情形，於裁判時自
    得適用刑法第五十九條酌量減輕其刑，以避免過嚴之刑罰（
    司法院大法官釋字第二六三號解釋意旨參照）。查本案被告
    僅因一時貪念而販賣第一級毒品海洛因及第二級毒品安非他
    命予他人，致罹重典，然其先後販賣之對象僅二人，並非向
    多眾為之，販賣次數僅海洛因三次、安非他命一次，且均係
    供給微量予平日有施用毒品習慣者，以解其毒癮，而其所得
    金額不多，並非鉅額，期間亦非長期，僅為零星之小額交易
    ，不若專門大量走私進口或長期販賣毒品之「大盤」、「中
    盤」等以販毒維生之毒梟惡性之重大，衡以毒品危害防制條
    例第四條第一項、第二項規定之法定最低本刑分別為無期徒
    刑及有期徒刑七年，觀諸被告上開犯罪情狀，在客觀上足以
    引起一般之同情，認為確可憫恕，若即予宣告法定最低度之
    刑，猶嫌過重，爰依刑法第五十九條規定減輕其刑，並就被
    告所犯死刑、無期徒刑以外之法定刑部分，依刑法第七十一
    條第一項之先加後減原則，加減其刑。
五、原審因予論罪科刑，固非無見，上訴意旨仍執陳詞，否認被
    告有販賣第一級毒品海洛因及第二級毒品安非他命犯行，固
    無足採，但查：(一)扣案之行動電話ＳＩＭ卡壹張，並非０九
    八六─四０三五００號之ＳＩＭ卡，業據被告於本院審理時
    供明在卷（見本院卷八十二頁、八十七頁）。經本院當庭勘
    驗扣案之行動電話ＳＩＭ卡是否為門號０九八六─四０三五
    ００號之行動電話，勘驗結果：將扣案之行動電話開機結果
    顯示「ＳＩＭ卡錯誤」，被告表示其被收押後即未再繳費，
    已被停話，經通譯當庭撥打０九八六─四０三五００門號結
    果，０九八六─四０三五００門號可以接通，但無人應答，
    轉接語音信箱，顯示該門號可在外流通，但非扣案之ＳＩＭ
    卡門號（見本院卷八十二頁）。扣案之ＳＩＭ卡既非０九八
    六─四０三五００門號之ＳＩＭ卡，又無證據證明係供被告
    犯罪使用之ＳＩＭ卡，且非必須沒收之違禁物，原審諭知沒
    收，自有未當。(二)本案被告只有一人，並無共同正犯，原判
    決於理由中就被告販賣毒品所得之一萬三千五百元認應「連
    帶」沒收（見原判決第十二頁十九行），已有未合；且主文
    未諭知連帶沒收，理由認應連帶沒收，亦有主文與理由不符
    之矛盾。(三)如附表一編號三之毒品販賣地點，應係在臺南市
    ○○路○段二五九號綠驛汽車旅館附近，已如前述。原審未
    詳予調查審認，亦有未合。上訴意旨指摘原判決應諭知無罪
    判決，雖無理由。但原判決既有未當，且為本院應依職權調
    查之事項，自應由本院予以撤銷改判。爰審酌被告為牟小利
    ，即販賣第一級毒品海洛因及第二級毒品安非他命供他人施
    用，戕害他人身體健康，罔顧他人健康，且危害社會治安，
    犯後復否認犯行，態度不佳，惟所賺取金額不高、販賣毒品
    之期間非長、販賣之數量甚微，以其本件犯罪情節而論，惡
    性尚非重大不赦，且斟酌其初次犯此重罪，歷此教訓應知悔
    悟等一切情狀，分別量處如主文所示之刑，並定其應執行之
    刑，以資懲儆。
六、又按毒品危害防制條例第十九條第一項有關沒收因犯罪所得
    財物之規定，係採義務沒收主義，故販賣毒品所得金錢，如
    能認定確係販賣毒品所得款項，應宣告沒收，不以當場搜獲
    扣押者為限，但因其並無「不問屬於犯人與否，沒收之」之
    特別規定，自仍以沒收物屬於犯人所有者為限，始得依該規
    定予以沒收，而上開規定另稱「追徵其價額」者，必限於所
    沒收之物，為金錢以外其他財物而無法沒收時，始應追徵其
    價額，使其繳納與原物相當價額，如所得財物為金錢而無法
    沒收時，應以其財產抵償之，而不發生追徵價額問題；另上
    開規定所稱因犯罪所得之財物，係以實際所得者為限，苟無
    所得或尚未取得者，即無從為沒收、追徵或以財產抵償之諭
    知（最高法院九十三年度臺上字第一二一八、二六七ｏ、二
    七四三及九十六年度臺上字第二三三一號判決意旨參照）。
    查被告販賣第一級毒品海洛因予楊欽泉三次、販賣第二級毒
    品安非他命予黃明一次，其販毒海洛因所得每次均為三千
    五百元。販賣安非他命所得為三千元。其販賣毒品所得合計
    為一萬三千五百元，揆諸前揭判決意旨，上開販賣毒品所得
    之一萬三千五百元雖未經扣案，均仍應依毒品危害防制條例
    第十九條併宣告沒收，如全部或一部不能沒收時，應以其財
    產抵償之；另被告於九十七年九月十六日販售海洛因予證人
    楊欽泉部分，楊欽泉僅交付價金三千五百元，至其餘價金為
    何？後續是否交付？此部分因被告與證人均不願陳述，本院
    無從得知，為有利於被告解釋，認該部分被告尚未取得價金
    ，依上開規定與說明，即無從另為沒收、追徵或以其財產抵
    償之諭知，併此敘明。再按沒收之物，應與本案論罪科刑之
    事實有關，依法應沒收或得沒收者為限，如與本案之犯罪事
    實無關，雖係於本案以外之其他犯罪事實，經論罪科刑時，
    應沒收或得沒收之物，亦僅得於該他案宣告沒收，而不得於
    本案併予宣告沒收（最高法院九十五年度臺上字第六六六二
    號判決意旨參照）。本案於九十七年十月三十一日為警持臺
    灣臺南地方法院核發之搜索票，在甲○○上開居所進行搜索
    ，雖扣得注射針筒一支、管裝毒品針筒一支、電子秤一台、
    品牌為易立信之行動電話一支及ＳＩＭ卡一張等物；惟上開
    物品均與本案無關乙情，業據被告陳明在卷（見原審卷第一
    ｏ四頁正面、本院卷第八十二頁），復無證據足以證明上開
    物品係供被告犯本件販賣毒品罪所用，核與本案之犯罪事實
    均無關聯，揆諸前揭判決意旨，應於被告另犯之他案宣告沒
    收，故均不為沒收之宣告，均附此指明。
七、據上論斷，應依刑事訴訟法第三百六十九條第一項前段、第
    三百六十四條、第二百九十九條第一項前段、毒品危害防制
    條例第四條第一項、第二項、第十九條第一項、刑法第十一
    條前段、第四十七條第一項、第五十九條、第五十一條第五
    款，判決如主文。
本案經檢察官謝錫和到庭執行職務。
中    華    民    國    98    年    10    月    28    日
                  刑事第二庭    審判長法  官  葉居正
                                      法  官  洪碧雀
                                      法  官  陳春長
以上正本證明與原本無異。
如不服本判決應於收受送達後10日內向本院提出上訴書狀，其未
敘述上訴理由者，並得於提起上訴後10日內向本院補提理由書（
均須按他造當事人之人數附繕本）「切勿逕送上級法院」。
                                      書記官  尤乃玉
中    華    民    國    98    年    10    月    28    日
附表一：販賣海洛因部分
┌───┬───┬─────┬──────┬──────────┬─────┐
│編  號│對  象│販賣時間  │毒品交付地點│方式                │金額      │
│      │      │          │            │                    │          │
│      │      │          │            │                    │          │
│      │      │          │            │                    │          │
├───┼───┼─────┼──────┼──────────┼─────┤
│      │      │九十七年九│臺南市○○路│楊欽泉以其所有持用內│新台幣三  │
│1.    │楊欽泉│月十二日下│段二五九號綠│裝門號０九二二─二二│千五百元  │
│      │      │午七時五十│汽車旅館後面│七二五一號之行動電話│          │
│      │      │五分左右  │車場處      │，與甲○○所有持用內│          │
│      │      │          │            │裝門號０九八六─四０│          │
│      │      │          │            │三五００號之行動電話│          │
│      │      │          │            │聯絡，約定向甲○○購│          │
│      │      │          │            │買八分之一錢之海洛因│          │
│      │      │          │            │。嗣於左列時間，由鄒│          │
│      │      │          │            │仁凱之妻劉玟君（不知│          │
│      │      │          │            │情）交付上開數量之毒│          │
│      │      │          │            │品海洛因予楊欽泉；惟│          │
│      │      │          │            │楊欽泉當時僅給付價金│          │
│      │      │          │            │三千三百元，價金所餘│          │
│      │      │          │            │二百元，則於當日晚間│          │
│      │      │          │            │甲○○與楊欽泉見面時│          │
│      │      │          │            │，再由楊欽泉給付予鄒│          │
│      │      │          │            │仁凱。              │          │
├───┤      ├─────┼──────┼──────────┼─────┤
│2.    │      │九十七年九│臺南市○○路│楊欽泉以上開方式聯絡│新台幣三  │
│      │      │月十四日晚│段二五九號綠│，欲向甲○○購買八分│千五百元  │
│      │      │上十時五十│汽車旅館對面│之一錢之海洛因，楊欽│          │
│      │      │一分左右  │產科診所前  │泉先在上開綠驛汽車旅│          │
│      │      │          │            │館附近交付價金三千五│          │
│      │      │          │            │百元，甲○○旋於左列│          │
│      │      │          │            │時間、地點交付上開數│          │
│      │      │          │            │量之毒品海洛因予楊欽│          │
│      │      │          │            │泉。                │          │
├───┤      ├─────┼──────┼──────────┼─────┤
│3.    │      │九十七年九│臺南市○○路│楊欽泉以上開方式聯絡│新台幣三  │
│      │      │月十六日上│段二五九號綠│，欲向楊欽泉購買二分│千五百元  │
│      │      │午十時許  │汽車旅館附近│半錢之海洛因，嗣鄒仁│          │
│      │      │          │            │凱於左列時間，交付上│          │
│      │      │          │            │開數量之毒品海洛因，│          │
│      │      │          │            │其中價金三千五百元部│          │
│      │      │          │            │分楊欽泉於其前幾日已│          │
│      │      │          │            │給付予甲○○。      │          │
│      │      │          │            │                    │          │
└───┴───┴─────┴──────┴──────────┴─────┘
附表二販賣安非他命部分
┌───┬─────┬───────┬──────────┬──────┐
│對  象│販賣時間  │交付毒品地點  │方式                │金額        │
│      │          │              │                    │            │
│      │          │              │                    │            │
│      │          │              │                    │            │
├───┼─────┼───────┼──────────┼──────┤
│黃明│九十七年九│綠驛汽車旅館某│黃明以其所有持用內│新台幣三    │
│      │月十三日下│房間之窗戶邊  │裝門號０九三八─三六│千元        │
│      │午三時四分│              │四二二八號之行動電話│            │
│      │電話聯絡，│              │，與甲○○所有持用內│            │
│      │三時八分交│              │裝門號０九八六─四０│            │
│      │付。      │              │三五００號行動電話聯│            │
│      │          │              │絡，約定由黃明以三│            │
│      │          │              │千元之代價向甲○○購│            │
│      │          │              │買八分之一錢之安非他│            │
│      │          │              │命。嗣甲○○於左列時│            │
│      │          │              │間、地點交付上開數量│            │
│      │          │              │之毒品安非他命，價金│            │
│      │          │              │三千元部分則從黃明│            │
│      │          │              │其後幫甲○○購買遊戲│            │
│      │          │              │卡、補充卡等物品所墊│            │
│      │          │              │付之款項中抵銷之，現│            │
│      │          │              │並已抵銷完畢。      │            │
│      │          │              │                    │            │
│      │          │              │                    │            │
└───┴─────┴───────┴──────────┴──────┘
附錄論罪科刑法條：
毒品危害防制條例第四條第一項、第二項
製造、運輸、販賣第一級毒品者，處死刑或無期徒刑；處無期徒
刑者，得併科新臺幣一千萬元以下罰金。
製造、運輸、販賣第二級毒品者，處無期徒刑或七年以上有期徒
刑，得併科新臺幣七百萬元以下罰金。


司法院資訊處製作；財團法人民間司法改革基金會備份。
